臺灣新竹地方法院民事判決　九十一年度竹小字第一四四號
　　原　　　告　東泰產物保險股份有限公司
　　法定代理人　戊○○
　　訴訟代理人　乙○○
　　送達代收人　甲○○
　　被　　　告　丁○○
　　被　　　告　興竹食品有限公司
　　法定代理人　丙○○
右當事人間請求損害賠償事件，本院判決如左：
    主    文
被告應連帶給付原告新台幣玖仟玖佰玖拾捌元，及其中被告丁○○自民國九十一年六
月十一日起，其中被告興竹食品有限公司自九十一年六月十二日起，均至清償日止按
年息百分之五計算之利息。
原告其餘之訴駁回。
訴訟費用新台幣伍佰伍拾貳元，其中新台幣參佰捌拾陸元由被告連帶負擔，其餘之新
台幣壹佰陸拾陸元由原告負擔。
本判決第一項得假執行。
原告其餘假執行之聲請駁回。
    事實及理由
一、原告之聲明：被告應連帶給付原告新台幣（下同）一萬四千一百四十七元及自起
    訴狀繕本送達翌日起至清償日止按年息百分之五計算之利息，並聲請供擔保宣告
    假執行。
二、事實摘要：
（一）原告主張：原告公司所承保訴外人陳水荏所有，由訴外人杜明輝駕駛，於九十
      一年三月十日十一時三十分許，行經新竹市○○路、四維路口，欲往四維路方
      向直行之Ｒ４─０１１１號自小客車（以下簡稱系爭車輛），適因被告丁○○
      駕駛、屬被告興竹食品有限公司（以下簡稱被告興竹公司）所有、正在執行被
      告興竹公司業務之車號ＬＷ─８６４９號營業小貨車，由四維路往北大路方向
      行駛，於中山路口欲左轉中山路時，因被告丁○○駕駛之該左轉車占用來車道
      搶先左轉，且未禮讓杜明輝駕駛之前開直行車先行，丁○○因而過失致其所駕
      之車與杜明輝駕駛之系爭車輛發生碰撞，使系爭車輛右前側部分受損，經送修
      後共支出一萬四千一百四十七元之修理費用，其中材料費為四千八百四十七元
      ，工資及烤漆費用合計為九千三百元。而因被告丁○○係受雇於被告興竹公司
      ，並於執行職務中駕駛前述之營業小貨車肇事致訴外人陳水荏受損，且原告已
      依保險契約賠付予被保險人即訴外人陳水荏，原告自得依保險法第五十三條之
      規定，依侵權行為損害賠償之法律關係訴請被告連帶給付原告一萬四千一百四
      十七元及其法定遲延利息等情；而被告迄未到場爭執，亦未提出任何事證以供
      本院審酌。
三、法院之判斷：
（一）本件被告經合法通知，未於言詞辯論期日到場，核無民事訴訟法第三百八十六
      條各款所列情形，爰依原告聲請，由其一造辯論而為判決。
（二）原告主張其公司所承保訴外人陳水荏所有，由訴外人杜明輝駕駛，於九十一年
      三月十日十一時三十分許，行經新竹市○○路、四維路口，欲往四維路方向直
      行之系爭車輛，因當時被告丁○○所駕駛、屬被告興竹公司所有，正在執行被
      告興竹公司業務之車號ＬＷ─８６４９號營業小貨車，由四維路往北大路方向
      行駛，於中山路口欲左轉中山路時，因被告丁○○駕駛之該左轉車占用來車道
      搶先左轉，且未禮讓杜明輝駕駛之前開直行車先行，丁○○因而過失致其所駕
      之車與杜明輝駕駛之系爭車輛發生碰撞，使系爭車輛右前側部分受損，經送修
      後共支出一萬四千一百四十七元之修理費用，其中材料費為四千八百四十七元
      ，工資及烤漆費用合計為九千三百元之情，已據原告提出行車執照、發票、估
      價單、系爭車輛受損照片各一份（以上均影本）為證，且經本院依職權向新竹
      市警察局第一分局函調前述車禍之相關處理資料後，已據該分局以竹市警一分
      刑字第０九一００一七一九０號函檢送相關之偵訊筆錄、道路交通事故談話記
      錄表、交通事故調查報告表、現場照片各一份在卷可憑。而經核依前開之現場
      圖所示，被告丁○○所駕駛之前述營業小貨車，於上開時地欲左轉進入新竹市
      ○○路時，確未行至四維路與中山路交岔路口中心處，而有占用「來車道」搶
      先左轉之情形。而被告經合法通知，迄未到場爭執，亦未提出任何事證以供本
      院審酌，自堪信原告上開之主張為真實。
（三）按「汽車行駛至交岔路口，其行進、轉彎，應依左列規定：... 四、左轉彎時
      ，應距交岔路口三０公尺前顯示方向燈或手勢，行至交岔路口中心處左轉，並
      不得占用來車道搶先左轉... 六、轉彎車應讓直行車先行。... 」，道路交通
      安全規則第一百零二條第一項第四款、第六款本文定有明文。本件依前開所述
      ，被告丁○○駕駛該營業小貨車行經新竹市○○路與中山路口欲左轉進入中山
      路時，本應注意不得占用來車道搶先左轉，且於其車未到達四維路與中山路交
      岔路口中心處時，亦應注意讓直行之訴外人杜明輝所駕駛之系爭車輛先行，而
      依當時情形，被告丁○○並無不能注意之情形，詎其竟未注意及此，貿然搶先
      左轉，致與訴外人杜明輝所駕駛之系爭車輛之右前方發生撞擊，造成系爭車輛
      受有前述之損害，是被告丁○○之行為顯有過失，且與訴外人陳水荏損害之發
      生間具有相當因果關係，而因被告丁○○係受雇於被告興竹公司，於執行職務
      駕車時肇事而致訴外人陳水荏受有損害，且原告已依保險契約理賠予訴外人陳
      水荏之情，亦有原告提出之汽車保險理賠計算書、領款收據影本各一份可參，
      是原告主張依保險法第五十三條保險代位及民法第一百八十四條第一項、第一
      百八十八條之規定，依侵權行為之法律關係請求被告連帶賠償其所受之損害，
      自屬有據。
（四）按不法毀損他人之物者，應向被害人賠償其物因毀損所減少之價額，民法第一
      百九十六條定有明文。復按物被毀損時，被害人除得依民法第一百九十六條請
      求賠償外，並不排除民法第二百十三條至第二百十五條之適用，依民法第一百
      九十六條請求賠償物被毀損所減少之價額，得以修復費用為估定之標準，但以
      必要者為限（例如︰修理材料以新品換舊品，應予折舊），亦有最高法院七十
      七年度第九次民事庭會議之決議、同院六十年度臺上字第一五０五號判決及七
      十三年度臺上字第一五七四號等判決可資參照。查，原告主張其所承保之前開
      自小客車因本件事故支出之修復費用為一萬四千一百四十七元，其中材料費為
      四千八百四十七元，工資及烤漆費用合計九千三百元，已如前述。而就有關工
      資部分九千三百元，因無折舊之問題，且訴外人陳水荏該部分之支出係屬修復
      車子所必要，是原告其此部分本於保險代位之請求應全部准許。至於修車零件
      費用四千八百四十七元部分，因係以新零件更換舊零件之零件折舊部分非屬必
      要費用，應予扣除，依行政院所頒定之「固定資產耐用年數表」及「固定資產
      折舊率表」之規定，小客車之耐用年數為五年，依定率遞減法每年折舊千分之
      三六九，系爭自用小客車為八十六年十二月二十二日領照使用，有原告提出之
      行車執照一件在卷可按，至本件肇事發生時（九十一年三月十日）已有四年二
      月又十七日之使用期間，又營利事業所得稅結算申報查核準則第九十五條第八
      項規定「依固定資產提列折舊採用定率遞減法者，以一年為計算單位，其使用
      期間未滿一年者，按實際使用之月數相當於全年之比例計算之，不滿一月者，
      以月計」，是系爭自小客車之使用期間為四年三月，故依前揭方式計算，上開
      零件之折舊額為四千一百四十九元【其計算方式為︰第一年折舊應為4847×0.
      369=1789元，第二年折舊應為（0000-0000）×0.369=1128元，第三年折舊額
      應為（0000-0000-0000）×0.369=712元，第四年折舊額應為（0000-0000-000
      0-000）×0.369=449元，第五年之三個月折舊額應為（0000-0000-0000-000-0
      00）X0.369X3/12=71元，元以下四捨五入，故折舊額合計為1789+1128+712+44
      9+71=4149】，是原告所得代位請求之零件費用為六百九十八元（即0000-0000
      =698），故原告所得代位請求之車損修理費用合計為九千九百九十八元【計算
      方式為：9300+698=9998】。
（五）從而，原告依保險法第五十三條保險代位及民法侵權行為損害賠償之法律關係
      請求被告連帶賠償所受損害，在九千九百九十八元，及該金額自起訴狀繕本送
      達被告丁○○翌日即九十一年六月十一日起，送達被告興竹公司翌日即九十一
      年六月十二日起，均至清償日止按年息百分之五計算之利息範圍內，為有理由
      ，應予准許，逾此範圍即屬無據，應予駁回。
四、本件係為被告部分敗訴之小額訴訟判決，就被告敗訴部分應依職權宣告假執行，
    至於原告敗訴部分，其假執行之聲請已失所附麗，應併予駁回。
五、據上論結，本件原告之訴為有一部有理由，一部無理由，爰依民事訴訟法第四百
    三十六條之二十三、第四百三十六條第二項、第三百八十五條第一項前段、第七
    十九條但書、第八十五條第二項、第四百三十六條之十九第一項、第四百三十六
    條之二十，判決如主文。
中　　　華　　　民　　　國　　九十一　　年　　　七　　　月　　二十九　　日
                                  臺灣新竹地方法院新竹簡易庭
~B法　　　官　鄭政宗
右為正本係照原本作成。
如對本判決上訴，非以其違背法令為理由不得為之，且須於判決送達後廿日內以上訴
狀記載上訴理由向本院提出上訴狀（須按他造當事人之人數附繕本）。
~B法院書記官　王恬如
中　　　華　　　民　　　國　　九十一　　年　　　七　　　月　　　三十　　日
